臺灣橋頭地方法院刑事判決　
111年度金訴字第52號
公  訴  人  臺灣橋頭地方檢察署檢察官
被      告  王美玲


上列被告因違反洗錢防制法等案件，經檢察官聲請以簡易判決處
刑（111年度偵字第631號），本院認不宜以簡易判決處刑，改依
通常程序審理，判決如下：
    主  文
王美玲幫助犯洗錢防制法第十四條第一項之洗錢罪，處有期徒刑
貳月，併科罰金新臺幣壹萬元，罰金如易服勞役，以新臺幣壹仟
元折算壹日。
    事  實
一、王美玲可預見將個人金融帳戶交付他人使用，可能供詐欺集
    團作為詐欺取財或其他財產犯罪之工具，且倘有被害人將款
    項匯入該金融帳戶致遭該犯罪集團成員提領、轉匯，即可產
    生遮斷資金流動軌跡以逃避國家追訴、處罰之洗錢效果，竟
    基於縱有人持其金融帳戶實施詐騙及掩飾、隱匿犯罪所得去
    向亦不違背其本意之幫助詐欺取財及幫助洗錢之不確定故意
    ，於民國110年7月初某日，在不詳地點，將其所開立之臺灣
    中小企業銀行永康分行帳號00000000000號帳戶（下稱本案
    帳戶）之提款卡及密碼，交予真實姓名年籍不詳之詐欺集團
    成員使用，以此方式幫助該詐欺集團為詐欺取財犯行時，方
    便收受、提領贓款，以掩飾、隱匿該犯罪所得之去向與所在
    。嗣該人與所屬之詐欺集團即共同意圖為自己不法之所有，
    基於詐欺取財、洗錢之犯意聯絡，推由其中某成員先於110
    年7月9日15時50分許，致電予陳韻琪，假冒牛爾電商客服人
    員，佯稱：因系統設定錯誤將自動扣款，銀行會協助取消設
    定云云，再由某成員假冒台新銀行客服人員致電予陳韻琪，
    佯稱需依指示設定及操作云云，致陳韻琪陷於錯誤，於同日
    16時43分許，依指示以網路匯款新臺幣（下同）72,099元至
    本案帳戶內，旋被詐騙集團某成員提領一空，藉此製造金流
    斷點，隱匿該筆詐欺所得財物之去向及所在得逞。嗣陳韻琪
    察覺有異報警處理，始悉上情。
二、案經陳韻琪訴由桃園市政府警察局中壢分局報告臺灣橋頭地
    方檢察署檢察官偵查後聲請簡易判決處刑。
    理  由
壹、程序部分
　　按被告以外之人於審判外之言詞或書面陳述，屬傳聞證據，
    原則上不得作為證據；惟按被告以外之人於審判外之陳述，
    雖不符刑事訴訟法第159條之1至第159條之4之規定，而經當
    事人於審判程序同意作為證據，法院審酌該言詞陳述或書面
    陳述作成時之情況，認為適當者，亦得為證據，刑事訴訟法
    第159條第1項、第159條之5第1項分別定有明文。查本判決
    所引用屬於傳聞證據之部分，均已依法踐行調查證據程序，
    且檢察官及被告於本院審理時，均明示同意有證據能力（見
    金訴卷第40頁），基於尊重當事人對於傳聞證據之處分權，
    及證據資料愈豐富愈有助於真實發現之理念，本院審酌該等
    證據作成時情況，並無違法取證之瑕疵，且無顯不可信之情
    形，以之作為證據應屬適當，自均有證據能力。
貳、實體部分
一、認定犯罪事實所憑之證據及理由
　　訊據被告王美玲固坦承本案帳戶為其申辦及使用等情，惟矢
    口否認有何幫助詐欺取財及幫助洗錢之犯行，辯稱：我沒有
    提供本案帳戶提款卡、密碼給別人，我110年7月初領完錢回
    家後才發現本案帳戶的提款卡遺失，我怕忘記密碼，所以有
    將提款卡密碼寫在提款卡裡，我不知道會被詐欺集團盜用，
    我覺得被害人跟詐騙集團是一夥的，把錢匯進去可以告我拿
    賠償等語(偵卷第35至36頁，金訴卷第37至42頁)。經查：
  ㈠本案帳戶為被告申辦及使用，除據被告所自承外（金訴卷第3
    7至42頁），復有臺灣中小企業銀行永康分行110年8月13日1
    10永康字第1103845144號函暨本案帳戶客戶基本資料（警卷
    第17至27頁）附卷可佐，此部分事實，應堪認定；又告訴人
    陳韻琪遭詐騙匯款至本案帳戶，並遭提領一空等情，業據告
    訴人陳韻琪於警詢中指述明確(警卷第63至65頁)，並有其所
    提供之轉帳明細翻拍照片（警卷P83）、內政部警政署反詐
    騙諮詢專線紀錄表（警卷第69頁）、臺中市政府警察局第六
    分局市政派出所受理各類案件紀錄表(警卷第89頁)、臺中市
    政府警察局第六分局市政派出所受(處)理案件證明單(警卷
    第91頁)、臺中市政府警察局第六分局市政派出所金融機構
    聯防機制通報單（警卷第81頁）、監視器錄影畫面翻拍照片
    （偵卷第19至26頁）等在卷可憑，是此部分事實，亦可認定
    。
  ㈡被告雖以前詞置辯，惟查：
　①一般稍有社會歷練與金融帳戶使用經驗之人，應當知悉提款
    卡與密碼若同放置一處，帳戶內款項遭他人盜領之可能性甚
    高而不致為之，且提款卡密碼乃個人金融帳戶之保護機制，
    倘非由設定該密碼之人告知，外人實難知悉；又縱令記性不
    佳而有書寫密碼必要，亦應將提款卡及密碼分別存放，以防
    提款卡失竊或遺失時，帳戶內款項遭他人盜領。被告於本案
    案發為年滿50歲，且其自陳國中畢業，目前從事製造業，本
    案帳戶申辦之目的係為方便放置資金所用等情，均據其供陳
    明確（金訴卷第62頁、第39頁），足認被告為智識正常之成
    年人，且具社會歷練與金融帳戶使用經驗，對於上情自難諉
    為不知，其卻將提款卡及密碼放置一處，致令提款卡及密碼
    可能陷於遭他人同時取得，而徒增帳戶內款項遭他人盜領或
    帳戶遭人利用從事不法之風險，所為已與常情有違。且其於
    審理時另稱：本案帳戶之提款卡密碼是「0000000」，此密
    碼是我工作公司的電話7碼等語（金訴卷第37至42頁），被
    告對提款卡密碼既可背誦無礙，並知曉該密碼設定之邏輯，
    衡情應更無另行抄寫提款卡密碼，並將之與提款卡同放一處
    之必要，足見被告辯稱將提款卡及密碼同置一而遺失云云，
    不足採信。
  ②另詐騙集團成員果若係經由拾獲方式而取得被告本案帳戶之
    金融卡、密碼者，應可知社會上一般常人當發現其所有帳戶
    金融卡及密碼等重要資料遺失之情形下，將立即報警或向金
    融機構辦理掛失止付，以免遭受無謂損失。在此情形下，如
    詐騙集團成員係以拾獲之帳戶作為其等取得詐騙款項之帳戶
    ，並向他人實施詐欺，雖可使遭詐騙之被害人依其等指示將
    遭詐騙款項匯入該等拾得之金融帳戶內，惟極可能因該等帳
    戶之原所有人已向警察機關報案或辦理掛失止付手續而無法
    提領該等帳戶內之詐騙所得款項，其等大費周章從事詐欺取
    財犯罪行為，最後只能平白無故替該等帳戶之原所有人匯入
    金錢，自身卻無法獲取該等詐欺取財犯罪所得，殊非合理。
    易言之，從事此等財產犯罪之不法集團，若非確信用以獲取
    詐騙款項之帳戶所有人不會在其等領取款項前即前往報警或
    向金融機構辦理掛失止付手續，以資確保其等能順利獲取詐
    騙所得款項情形下，應不至貿然使用該帳戶作為犯罪工具。
    參酌告訴人陳韻琪遭詐騙匯款至被告上開帳戶後，該匯款項
    隨即於同日遭提領一空，可知本案詐騙集團成員以被告上開
    帳戶向告訴人實施詐術時，應已確認該帳戶不會遭原所有人
    即被告辦理掛失或報警，自信可順利領取告訴人所匯入之款
    項，而此等自信應係來自該帳戶原所有人即被告之提供使用
    ，是被告上開郵局帳戶等資料，應係在詐騙集團成員向告訴
    人詐騙匯款之前，因被告提供而取得之事實，應堪認定。
　③又金融帳戶為個人理財之工具，申請開設金融帳戶並無任何
    特殊之限制，一般民眾皆可以存入最低開戶金額之方式自由
    申請開戶，並得同時在不同金融機構申請多數存款帳戶使用
    ，乃眾所週知之事實，如有不以自己名義申請開戶，反以其
    他方式向不特定人蒐集、收購或租借他人之金融機構帳戶使
    用，衡諸常情，應能懷疑此人欲利用人頭帳戶以收取犯罪所
    得之不法財物。況且，如取得他人金融機構帳戶之存摺、提
    款卡及密碼，即得經由該帳戶提、匯款項，是以將自己所申
    辦之金融帳戶提款卡及密碼交付予欠缺信賴關係之人，即等
    同將該帳戶使用權限置於自己支配範疇外，且金融帳戶之提
    款卡、密碼具高度專屬性，近年來社會上利用人頭帳戶詐騙
    他人金錢，以逃避司法單位查緝之案件屢見不鮮，復廣為媒
    體報導且迭經政府宣傳，此應為具有一般日常生活經驗之成
    年人所得知悉者，被告為智識正常之成年人，當無未能慮及
    此情之可能，因此，被告於將本案帳戶等資料交予詐騙集團
    成員時，當可預見該成員所從事者應係與財產犯罪有關之非
    法行為，其仍率然將上開帳戶之提款卡及密碼交付予他人，
    主觀上具有幫助他人為詐欺取財行為之不確定故意應堪認定
    。　
  ④再按特定犯罪之正犯實行特定犯罪後，為掩飾、隱匿其犯罪
    所得財物之去向及所在，而令被害人將款項轉入其所持有、
    使用之他人金融帳戶，並由該特定犯罪正犯前往提領其犯罪
    所得款項得手，因已被提領而造成金流斷點，該當掩飾、隱
    匿之要件，該特定犯罪正犯自成立一般洗錢罪之正犯。又提
    供金融帳戶者主觀上如認識該帳戶可能作為對方收受、提領
    特定犯罪所得使用，對方提領後會產生遮斷金流以逃避國家
    追訴、處罰之效果，仍基於幫助之犯意，而提供該帳戶之提
    款卡及密碼，以利洗錢實行，仍可成立一般洗錢罪之幫助犯
    （最高法院刑事大法庭108 年度台上大字第3101號裁定可資
    參照）。本件被告提供本案帳戶供詐騙集團成員使用後，該
    詐騙集團即向告訴人施用詐術，進而為掩飾、隱匿其犯罪所
    得財物之所在、去向，令告訴人將受騙款項匯入被告上開帳
    戶內，再由該集團成員前往提領詐欺所得款項得手，該犯罪
    所得即因被提領而形成金流斷點，致使檢、警單位事後難以
    查知其去向，該集團成員上開所為自該當掩飾、隱匿詐欺犯
    罪所得財物之洗錢行為；而依被告上述智識經驗，可認奇對
    融帳戶之功用應已具相當程度之瞭解，對該詐騙集團成員持
    有本案帳戶提款卡、密碼可任意提領帳戶內款項等情應知之
    甚詳，當可預見詐騙集團成員一旦提領帳戶內款項即可製造
    金流斷點，後續不易查明贓款流向，因而產生掩飾、隱匿詐
    欺犯罪所得去向以逃避國家追訴、處罰之效果，其仍率爾提
    供本案帳戶等資料，顯係容任該詐騙集團以該帳戶從事洗錢
    ，而加以提供助力，主觀上有幫助洗錢之不確定故意甚明。
　⑤至被告另辯稱告訴人並非遭騙云云，然如依被告所辯匯入款
    項後再行向被告求償，除需承擔被告隨時掛失止付使匯入資
    金遭凍結之風險外，尋求法律救濟程序繁瑣，是否得以終局
    獲得金錢賠償亦未可知，且求償之範圍亦僅止於匯入款項及
    所加計之利息，其迂迴耗時之舉，非僅可能終究淪為一場空
    ，更有蝕本之可能，以詐騙集團僥倖、不勞而獲之屬性，當
    無為此舉之可能，被告此部分所辯，亦不足採。
  ㈢綜上所述，被告所辯均不足採，本件事證明確，被告犯行堪
    以認定，應依法論科。
二、論罪科刑
  ㈠按刑法上之幫助犯，係對於犯罪與正犯有共同之認識，而以
    幫助之意思，對於正犯資以助力，未參與實施犯罪構成要件
    之行為者而言（最高法院88年度台上字第1270號判決意旨參
    照）。被告王美玲提供本案帳戶之提款卡及密碼予上開詐欺
    集團所屬成員，固使上開詐欺集團所屬成員得以施用詐術致
    使告訴人陷於錯誤而取得告訴人交付之款項，並將該等款項
    提領一空以掩飾、隱匿該等詐欺取財犯罪所得之去向，但依
    卷內證據無從證明被告有參與詐欺取財、掩飾、隱匿詐欺取
    財犯罪所得去向以洗錢之構成要件行為或與正犯有何犯意之
    聯絡，是被告顯係以幫助犯意單純提供本案帳戶之提款卡與
    密碼以供實行詐欺取財、掩飾、隱匿詐欺取財犯罪所得去向
    之洗錢正犯使用，乃參與詐欺取財、掩飾、隱匿詐欺取財犯
    罪所得去向之洗錢構成要件以外之行為，屬詐欺取財罪、洗
    錢罪之幫助犯。
  ㈡核被告所為，係犯刑法第30條第1項前段、洗錢防制法第14條
    第1項之幫助洗錢罪、刑法第30條第1項前段、第339條第1項
    之幫助詐欺取財罪。
  ㈢被告係以單一提供本案帳戶提款卡及密碼之幫助行為，幫助
    詐欺集團成員詐取財物及洗錢，而侵害告訴人之財產法益，
    應認被告係一行為觸犯數罪名，為想像競合犯，應從一重論
    以刑法第30條第1項、洗錢防制法第14條第1項之幫助洗錢罪
    。
  ㈣被告以幫助之意思，參與一般洗錢罪構成要件以外之行為，
    為幫助犯，應依刑法第30條第2 項規定，按正犯之刑減輕之
    。
  ㈤爰審酌被告前無刑案紀錄素行尚可之事實，有臺灣高等法院
    被告前案紀錄表(金訴卷第11頁)可參，其將金融帳戶資料提
    供交付與不詳之人使用，幫助他人從事詐欺取財與洗錢犯行
    ，產生金流斷點，造成執法機關不易查緝詐欺犯罪者，嚴重
    危害社會治安，助長社會犯罪風氣，使告訴人遭騙所匯款項
    ，經提領出來後，即難以追查犯罪所得去向與所在，切斷特
    定犯罪所得與特定犯罪行為人間之關係，致使告訴人難以向
    施用詐術者求償，不僅侵害告訴人之財產法益，亦使詐欺集
    團更加猖獗氾濫，影響社會治安；且其犯後否認犯行，迄今
    亦未與告訴人達成和解，犯後態度不佳；兼衡其犯罪之情節
    及告訴人本案之受騙金額，以及自陳國中畢業之智識程度，
    喪子後患有憂鬱症，目前從事製造業，月薪26,000元，與丈
    夫及女兒同住之生活經濟狀況（金訴卷第62至63頁）等一切
    情狀，量處如主文所示之刑，並就罰金刑部分，諭知如易服
    勞役之折算標準。
  ㈥被告所為本案幫助詐欺取財、幫助洗錢之犯行，因卷內尚乏
    積極證據證明被告就此已實際獲取任何犯罪所得，故無不法
    利得應予沒收或追徵之問題，附此敘明。
據上論斷，應依刑事訴訟法第452條、第299條第1項前段，判決
如主文。
本案經檢察官王柏敦聲請以簡易判決處刑，檢察官陳登燦到庭執
行職務。
中華民國111年6月24日
                  刑事第一庭   審判長法　官  楊智守
　　　　　　　　　                   法  官  王奕華 
　　　　　　　　　                   法  官  陳狄建 
以上正本證明與原本無異。
如不服本判決應於收受送達後20日內向本院提出上訴書狀，並應
敘述具體理由；如未敘述上訴理由者，應於上訴期間屆滿後20日
內向本院補提理由書（均須按他造當事人之人數附繕本）「切勿
逕送上級法院」。
中　　華　　民　　國　　111 　年　　6 　　月　　24　　日
　　　　　　　　　　　　　　　　　   書記官  吳雅琪
附錄本案論罪科刑法條：
刑法第30條
幫助他人實行犯罪行為者，為幫助犯。雖他人不知幫助之情者，
亦同。
幫助犯之處罰，得按正犯之刑減輕之。
中華民國刑法第339條
意圖為自己或第三人不法之所有，以詐術使人將本人或第三人之
物交付者，處5年以下有期徒刑、拘役或科或併科50萬元以下罰
金。
以前項方法得財產上不法之利益或使第三人得之者，亦同。
前二項之未遂犯罰之。
洗錢防制法第2條
本法所稱洗錢，指下列行為：
一、意圖掩飾或隱匿特定犯罪所得來源，或使他人逃避刑事追訴
    ，而移轉或變更特定犯罪所得。
二、掩飾或隱匿特定犯罪所得之本質、來源、去向、所在、所有
    權、處分權或其他權益者。
三、收受、持有或使用他人之特定犯罪所得。
洗錢防制法第14條
有第二條各款所列洗錢行為者，處7年以下有期徒刑，併科新臺
幣5百萬元以下罰金。
前項之未遂犯罰之。
前二項情形，不得科以超過其特定犯罪所定最重本刑之刑。

卷證對照表：
一、桃園市政府警察局中壢分局中警分刑字第1100082977號，稱警卷 二、臺灣橋頭地方檢察署111年度偵字第631號，稱偵卷 三、臺灣橋頭地方法院111年度金簡字第76號，稱金簡卷 四、臺灣橋頭地方法院111年度審金訴字第101號，稱審金訴卷 五、臺灣橋頭地方法院111年度金訴字第52號，稱金訴卷